臺灣嘉義地方法院民事判決
111年度簡上字第34號
上  訴  人  張勝博  

被上訴人    林宜慧  
上列當事人間損害賠償事件，上訴人對於民國111年3月11日本院
朴子簡易庭111年度朴簡字第17號第一審簡易判決提起上訴，經
本院於民國111年7月13日言詞辯論終結，判決如下： 
    主  文
上訴駁回。
第二審訴訟費用由上訴人負擔。
    事  實
一、上訴人主張：
㈠、上訴人於民國110年2月17日駕駛車牌號碼000-0000自用小客
    車，與騎乘車牌號碼000-0000普通重型機車之被上訴人發生
    碰撞（下稱系爭車禍），被上訴人雖受有傷害，惟被上訴人
    在原審稱係由其女兒照顧，但被上訴人之女兒都有正常出勤
    ，並未實際看護被上訴人，現上訴人又改稱係請居家看護，
    惟居家看護需有殘障手冊，可見被上訴人應無實際聘請看護
    ，就看護費部分上訴人可以補貼，但原審判決該部分賠償36
    ,300元，仍屬過高，希望可以減輕；另精神慰撫金部分，考
    量上訴人亦因本件事故身心受創、生活工作均受影響，導致
    離職，上訴人薪資只有26,000元，僅高職畢業，還有媽媽及
    女兒要養，判決10萬元精神慰撫金仍屬過高，依被上訴人之
    能力，僅能賠償3萬元；另外依嘉義長庚醫院診斷證明書所
    載（見原審卷第17頁），被上訴人傷勢係「復發性脫臼」應
    與系爭車禍無涉等語。
㈡、並聲明：
　1.原判決看護費、精神慰撫金部分廢棄。
　2.被上訴人第一審之訴及假執行之聲請均駁回。
　3.第一、二審訴訟費用均由被上訴人負擔。
二、被上訴人之抗辯：
㈠、被上訴人因系爭車禍受傷，需由他人協助照護生活，此有北
    港仁一醫院診斷證明書可憑，因其女兒在上大學，無法看護
    被上訴人，遂被上訴人係請朋友居家來看護，有付錢給朋友
    ，但沒有收據，白天被上訴人會去上班，假日及朋友下班後
    會到家裡來幫被上訴人做8小時之日常生活協助，是原審判
    決所認定之金額，當屬有據；至原審判決精神慰撫金部分很
    合理，被上訴人蒙受身體、健康等人格法益侵害，生活突逢
    劇變，承受極大身心痛楚無疑，原審核予之金額要屬合理；
    另被上訴人因系爭車禍受傷的是2條韌帶，診斷證明書所載
    第一點復發性脫臼雖係以前受傷之舊傷，然第二點韌帶受傷
    確實係系爭車禍所致。
㈡、並聲明：上訴駁回。
三、本院得心證之理由：
㈠、上訴人於110年2月17日駕駛車牌號碼000-0000自用小客車，
    倒車不慎過失碰撞騎乘車牌號碼000-0000普通重型機車之被
    上訴人，致被上訴人人車倒地，受有左側手肘復發性脫臼、
    橈側及尺側韌帶斷裂並撕裂型骨折等傷害，至嘉義長庚紀念
    醫院急診，隔日至北港仁一醫院施行手術，住院三日，術後
    需長期照護、回診，上訴人亦因上開過失傷害之行為，經本
    院以110年朴交簡字第190號判決有期徒刑2月在案等情，有
    被上訴人提出之嘉義縣警察局朴子分局道路交通事故現場圖
    （見原審卷第13頁）、嘉義縣警察局道路交通事故初步分析
    研判表（見原審卷第15頁）、嘉義長庚紀念醫院診斷證明書
    （見原審卷第17頁）、北港仁一醫院診斷證明書及收據（見
    原審卷第19-25頁）等件為憑，並為兩造所不爭執，此部分
    事實堪信為真實。
㈡、按因故意或過失，不法侵害他人之權利者，負損害賠償責任
    ；汽車、機車或其他非依軌道行駛之動力車輛，在使用中加
    損害於他人者，駕駛人應賠償因此所生之損害；不法侵害他
    人之身體或健康者，對於被害人因此喪失或減少勞動能力或
    增加生活上之需要時，應負損害賠償責任；不法侵害他人之
    身體、健康、名譽、自由、信用、隱私、貞操，或不法侵害
    其他人格法益而情節重大者，被害人雖非財產上之損害，亦
    得請求賠償相當之金額；民法第184條第1項前段、第191條
    之2前段、第193條第1項及第195條第1項前段分別定有明文
    。次按汽車倒車時，應顯示倒車燈光或手勢後，謹慎緩慢後
    倒，並應注意其他車輛及行人，道路交通安全規則第110條
    第2款定有明文。上訴人依當時狀況並無不能注意之情事，
    倒車時疏未注意後方有無車輛，致與被上訴人之機車發生碰
    撞，被上訴人因而受有上開傷害，上訴人顯有過失，被上訴
    人依據侵權行為之法律關係，請求上訴人賠償所受損害，自
    屬有據。茲就被上訴人請求賠償之各項損害金額，審酌如下
    ：
　1.醫療費用：
    被上訴人主張因本件車禍受傷支出醫療費用58,141元，業據
    被上訴人提出嘉義長庚紀念醫院、北港仁一醫院醫療費用收
    據為證（見原審卷第21-25頁；第57-59頁），核屬必要，上
    訴人對此並不爭執，是此部分之請求，自屬有據。
  2.被上訴人主張因本件車禍受傷由親友看護1個月，每日看護
    費用以2,200元計算，請求看護費用66,000元等語。經查，
    依卷附北港仁一醫院111年1月7日仁一醫字第11101002號函
    記載：林宜慧女士（即被上訴人）於110年2月22日至110年2
    月24日期間於本院住院，住院期間應需全日看護，依其傷勢
    術後1個月應需半日照護協助等語（見原審卷第83頁），是
    認被上訴人請求看護1個月期間，需全日專人看護3日、半日
    專人看護27日之必要，縱令被上訴人並未實際僱用看護，而
    由親友負責照顧，然依最高法院94年度台上字第1543號判決
    之意旨，親屬看護所付出之勞力，並非不能評價為金錢，只
    因兩者身份關係密切而免除支付義務，此種親屬基於身分關
    係之恩惠，自不能加惠於加害人，故應衡量及比照雇用職業
    護士情形，認被害人受有相當看護費之損害，得向加害人請
    求賠償，足認被上訴人得請求之看護費應為36,300元（計算
    式：2,200元×3日＋1,100元×27日＝36,300元），逾此範圍之
    請求，即屬無據，不應准許。上訴人抗辯稱被上訴人未實際
    雇用看護，不得請求看護費云云，縱屬實在，但查依前述最
    高法院判決意旨，上訴人之抗辯，並不可採。
  3.不能工作損失：
    被上訴人主張其因本件車禍受傷休養4個月無法工作，因而
    受有工作收入損失230,680元等語，經查，依卷附台灣自來
    水股份有限公司第五區管理處110年11月1日台水五人字第11
    00018744號函記載：經查林君（指被上訴人）於110年2月17
    日起4個月內無請病（傷）假，故無扣薪及未獲給付獎金津
    貼狀況等語（見原審卷第61-63頁），是被上訴人主張受有
    工作收入損失230,680元，欠缺依據，無從准許。
　4.精神慰撫金：
　　按非財產之損害賠償係以人格權遭遇侵害，使精神上受有痛
    苦為必要，其核給之標準固與財產上損害之計算不同，然非
    不可斟酌雙方身分資力與加害程度，及其他各種情形核定相
    當之數額（最高法院51年台上字第223號民事判決可資參照
    ）。本院參酌兩造財產所得調件明細表所示（見原審卷第39
    -50頁），被上訴人任職於台灣自來水股份有限公司，107、
    108、109年度所得總額分別為944,144元、919,705元、921,
    819元，名下無財產；上訴人任職於華門工程顧問股份有限
    公司，107、108、109年度所得總額分別為300,500元、383,
    000元、381,250元，名下無任何財產，並衡量兩造之學歷、
    身分地位、經濟能力、家庭狀況，並審酌本件上訴人侵權行
    為之情節、被上訴人所受傷害之程度等一切情狀，認被上訴
    人請求精神慰撫金100,000元，核屬適當，應予准許。上訴
    人抗辯原審核給被上訴人精神慰撫金100,000元過高，並無
    理由，不足憑採。
  5.以上合計被上訴人得請求損害賠償之金額為194,441元（計
    算式：58,141＋36,300＋100,000＝194,441）。
㈢、按保險人依本法規定所為之保險給付，視為被保險人損害賠
    償金額之一部分；被保險人受賠償請求時，得扣除之，強制
    汽車責任保險法第32條定有明文。經查，被上訴人於本件事
    故發生後，業已向強制汽車責任保險之保險人領取保險給付
    70,701元，有被上訴人所提新光理賠郵件在卷可憑（見原審
    卷第95頁），依上開規定，被上訴人已受領之強制汽車責任
    保險給付應視為上訴人損害賠償金額之一部分，是上訴人應
    賠償被上訴人之金額為123,740元（計算式：194,441－70,70
    1＝123,740）。
㈣、綜上所述，被上訴人依侵權行為之法律關係，請求上訴人給
    付123,740元，及自起訴狀繕本送達翌日即110年8月5日起至
    清償日止，按週年利率5%計算之利息。為有理由，應予准許
    ；逾此範圍之請求，則無理由，應予駁回。原審判決論事用
    法並無違誤，上訴意旨指摘原判決不當，求予廢棄改判，為
    無理由，應駁回其上訴。
四、本件為判決之基礎事實已臻明確，兩造其餘主張陳述及其他
    攻擊防禦方法，暨所提出未經援用之資料，核與本件判決之
    結果均無影響，爰不逐一論駁，附此敘明。
五、據上論結，本件上訴為無理由，依民事訴訟法第436條之1第
    3項、第449條第1項、第78條，判決如主文。　
中　　華　　民　　國　　111 　年　　8 　　月　　3 　　日
                  民事第三庭  審判長法　官  柯月美  
                                    法  官  馮保郎
                                    法  官  曾文欣
以上正本係照原本作成。
本判決不得上訴。
中　　華　　民　　國　　111 　年　　8 　　月　　3 　　日
                                    書記官　陳慶昀